【裁判字號】    98,交上訴,731
【裁判日期】    980505
【裁判案由】    公共危險等
【裁判全文】
臺灣高等法院臺中分院刑事判決       98年度交上訴字第731號
上  訴  人
即  被  告  丙○○
選任辯護人  張繼準律師
            蘇若龍律師
上列上訴人因公共危險等案件，不服臺灣臺中地方法院97年度交
訴字第270號中華民國98年2月6日第一審判決（起訴案號：臺灣
臺中地方法院檢察署97年度偵字第2860號），提起上訴，本院判
決如下：
    主  文
原判決關於因過失傷害人致重傷暨定應執行刑部分撤銷。
丙○○被訴因過失傷害人致重傷部分，公訴不受理。
其他上訴駁回。
    事  實
一、丙○○於94年1月3日，經公路監理機關處分吊銷駕照，而於
    95年間，犯肇事逃逸案件，經臺灣臺中地方法院95年12月18
    日95年度交訴字第272號判處有期徒刑六月，如易科罰金，
    以銀元三百元折算一日，緩刑二年確定（認罪協商判決）。
    其在緩刑期間，仍不知悔改，於96年10月5日凌晨4時許，駕
    駛車牌號碼H4-9862號自用小客車，沿臺中巿北區○○路由
    西向東方向行駛，於同日凌晨4時40分許，行經臺中巿北區
    ○○路○段160號前時，駕駛人應注意車前狀況，隨時採取必
    要安全措施。而依當時之氣候為晴、光線為夜日有照明、視
    距良好，並無不能注意之情事，竟疏於前方人車動態，適前
    方同向由甲○○所騎乘自行車遇狀況往左騎入快車道，丙○
    ○煞車不及，而撞擊甲○○所騎乘之自行車，致甲○○倒地
    後，受有創傷性顱內出血之傷害。詎丙○○見肇事致人受傷
    後，又因其駕駛執照已吊銷，竟未為必要之救護，且隨即駕
    駛前揭自用小客車逃逸。甲○○經緊急送醫救治，迄今仍昏
    迷不醒，意識不清，無法恢復，自車禍發生後，長期臥床，
    並無法自理能力，呈植物人狀態（過失傷害致重傷部分，詳
    如後述）。嗣經警路人提供之肇事車輛車牌號碼，經警循線
    通知丙○○到案說明後，始查知上情。
二、案經臺中巿警察局第二分局報告灣臺中地方法院檢察署檢察
    官偵查起訴。
    理  由
一、訊據上訴人即被告丙○○（以下稱被告）對於前揭肇事逃逸
    之犯罪事實，坦承不諱。而被害人甲○○受有創傷性顱內出
    血之傷害，至今仍意識不清，無法恢復等情，及被告見肇事
    致人受傷後，未為必要救護，即駕車逃離現場，經證人謝振
    茂記下車牌號碼，交警追查之事實，業據證人李張阿、謝
    振茂證述屬實，復有交通事故現場圖、調查表及中國醫藥大
    學附設醫院診斷證明書、順天醫院診斷證明書、台中市○○
    ○道路交通事故照片黏貼紀錄之車禍照片16張等在卷可稽。
二、依交通事故現場及調查表內所附之肇事照片所示，本件被告
    係自後追撞被害人甲○○，被害人甲○○之頭部因此撞擊被
    告車輛前方擋風玻璃，而被告車輛之擋風玻璃應聲破裂，撞
    擊力量應屬鉅大，是依本件事故撞擊位置，是被告在事故前
    ，即發現被害人甲○○行駛在其前方，再佐以撞擊力道，被
    告已知肇事致人受傷。復有臺灣省臺中巿區車輛行車事故鑑
    定委員會中巿行字第0975401927號函送之第970218號鑑定意
    見書在卷，可資佐證。本件事證明確，被告於駕車肇事後逃
    逸之犯行，堪以認定。
三、核被告所為，係犯刑法第185條之4之肇事逃逸罪。原審審酌
    被告前已因駕駛犯刑法第185條之4肇事逃逸罪，經判處有期
    徒刑六月，如易科罰金，以銀元三百元折算一日，緩刑二年
    確定，有台灣高等法院被告前案紀錄表在卷可按，詎被告於
    緩刑期間並吊銷駕駛執照仍駕車以致肇事致人受傷並逃逸，
    未能遵守交通規則，導致被害人受有嚴重傷勢，足認被告品
    行未佳。而被告犯行導致被害人身心備受痛苦，暨考量被害
    人所受傷害嚴重，被告雖已與被害人家屬達成和解，被告犯
    後坦承犯行，態度雖屬良好，惟與被害人家屬以總額168萬
    元（含強制責任險）達成之賠償和解條件，認為以被害人之
    重傷程度而呈植物人情形，一生需長期醫療照護情形，認為
    該和解金額偏低，實行公訴之檢察官亦認為該和解金額遠低
    於被害人所受損害，復按被告前已有犯刑法第185條之4肇事
    逃逸罪，經法院判處緩刑後，再犯本案犯行，司法顯不應一
    再給予寬典，被告自不得再邀得緩刑之諭知。實行公訴檢察
    官就本案被告犯行，於論告中具體請求法院量處被告有期徒
    刑一年，以本件車禍被害人亦有過失等一切情狀及考量上情
    後，以被告犯後已坦承犯行及與被害人家屬達成和解之賠償
    ，雖和解金額偏低，惟被告已支付全部和解金額，並已支付
    被害人甲○○就醫之醫療費用，認為檢察官求刑不無稍嫌過
    重，就肇事逃逸部分量處有期徒刑七月。認事用法均無不合
    ，量刑亦屬妥適，應予維持。被告以原審量刑過重為由，提
    起上訴，請求從輕量刑，並給予緩刑之機會云云，本院經審
    酌全案情節，認為並無從輕量刑之必要，更不宜再行給予緩
    刑，以維廣大用路人之安全，其上訴為無理由，應予駁回。
四、至於公訴意旨認被告上開行為，尚涉犯刑法第284條第1項後
    段之過失傷害致重傷罪嫌一節。按告訴或請求乃論之罪，未
    經告訴、請求或其告訴、請求經撤回或已逾告訴期間者，應
    諭知不受理之判決，刑事訴訟法第303條第3款，定有明文。
    經查本件被害人甲○○於96年10月5日發生車禍受傷後，昏
    迷不醒，意識不清，已呈植物人狀態，有如前述。其經臺灣
    臺中地方法院以97年8月4日97年度禁字第151號裁定宣告禁
    治產，並敘明甲○○之母李張阿為其法定監護人，即為甲
    ○○之法定代理人。該裁定於97年8月11日送達，發生效力
    。依刑事訴訟法第233條規定，本件之合法告訴權人應為被
    害人甲○○之法定代理人李張阿。檢察官於97年8月26日
    偵查中當庭指定陳盈壽律師為被害人之代行告訴人（按筆錄
    記載為「告訴代理人」，應屬誤載），即與刑事訴訟法第23
    6條第1項之規定不合，應不生指定代行告訴人之效力，應予
    敘明。嗣後李張阿於97年9月8日委任陳盈壽律師為告訴代
    理人，並於97年9月9日具狀表明告訴之意，請檢察官偵查起
    訴（見偵查卷第36至38頁）。因告訴人李張阿係於97 年8
    月11日始為法定代理人，故其自該時起始具有告訴權，其於
    97年9月9日委由告訴代理人陳盈壽律師，具狀告訴，應屬合
    法之告訴。而告訴人李張阿於原審法院言詞辯論終結前之
    98年1月15日具狀撤回告訴（見原審卷第55、56頁）。本件
    被告所犯刑法第284條第1項後段過失傷害致重傷部分，依刑
    法第第287條前段規定須告訴乃論。此部分既經告訴人撤回
    告訴，揆諸前揭說明，應依法諭知不受理之判決。原審未察
    ，遽予論罪科刑，自有未合，被告就此部分上訴指摘原判決
    不當，為有理由，應由本院將原判決關於過失傷害致重傷部
    分，予以撤銷改判，另諭知公訴不受理之判決。定應執行刑
    部分，亦應一部之撤銷而失其依據，併予撤銷，附此敘明。
據上論結，應依刑事訴訟法第368條、第369條第1項前段、第364
條、第303條第3款，判決如主文。
本案經檢察官乙○○到庭執行職務。
中    華    民    國    98    年    5     月    5     日
            刑事刑十一庭  審判長法  官  陳  朱  貴
                                法  官  何  志  通
                                法  官  郭  同  奇
以上正本證明與原本無異。
肇事逃逸部分，得上訴。
過失傷害致重傷部分，不得上訴。
如不服本判決應於收受送達後十日內向本院提出上訴狀，其未敘
述上訴之理由者並得於提起上訴後十日內向本院補提理由書（均
須按他造當事人之人數附繕本）「切勿逕送上級法院」。
                                書記官  康  孝  慈
中    華    民    國    98    年    5     月    6     日


司法院資訊處製作；財團法人民間司法改革基金會備份。
